---
title: "03 Cargar y manipular shapes"
author: "Dr. Victor Augusto Lizcano S."
date: "2023-12-01"
output:
  pdf_document: default
  html_document: default
---

```{r setup, include=FALSE}
knitr::opts_chunk$set(echo = TRUE)
```

## Cargar y manipular datos vectoriales tipo .shp

Para esta sección vamos a emplear datos de áreas político administrativas globales de <a hef="https://gadm.org/">GADM</a>. Descargaremos el mapa de todas las divisiones políticos administrativas (Pais, Departamentos y Municipios) de Colombia.

```{r}
library(sp)
library(raster) #Empleamos la librería raster y la función shapefile
ruta = "col/" #Asigno la ruta en donde estan mis .shp

mapaCol = shapefile(paste(ruta,"gadm41_COL_0.shp",sep=""))
plot(mapaCol, axes=TRUE)

#Ahora miremos la información de nuestro archivo

str(mapaCol)

#Revisemos el mapa con sus departamentos

mapaDpto = shapefile(paste(ruta,"gadm41_COL_1.shp",sep=""))
plot(mapaDpto, axes=TRUE)

str(mapaDpto)

# Podemos observar que el shape de los departamentos es una lista con 5 sets de datos como: "data", "polygons", "plotOrder", "bbox" y "proj4String"

#Miremos en "data" que tenemos

mapaDpto@data

#Dentro de "data" tenemos la variable "NAME_1" la cual contiene el nombre de los departamentos. Pidamosle a R que nos muestre los nombres de los departamentos.

mapaDpto@data[["NAME_1"]]

#En este caso "Bogotá D.C." corresponde a la posición 5.

mapaDpto@data[["NAME_1"]][[5]]

#Miremos como se puede graficar ese poligono

mapaDpto[mapaDpto@data[["NAME_1"]]=="Bogotá D.C.",]

plot(mapaDpto[mapaDpto@data[["NAME_1"]]=="Bogotá D.C.",], axes=TRUE)

# Ahora agreguemos otros departamentos

plot(mapaDpto[mapaDpto@data[["NAME_1"]]=="Bogotá D.C.",], axes=TRUE)
plot(mapaDpto[mapaDpto@data[["NAME_1"]]=="Cundinamarca",], add=TRUE)
plot(mapaDpto[mapaDpto@data[["NAME_1"]]=="Boyacá",], add=TRUE)
text(mapaDpto, "NAME_1")

# Por ultimo revisemos los municipios

mapaMpio = shapefile(paste(ruta,"gadm41_COL_2.shp",sep=""))
plot(mapaMpio, axes=TRUE)

#Exploremos el municipio del Tabio
plot(mapaMpio[mapaMpio@data[["NAME_2"]]=="Tabio",],axes=TRUE)
text(mapaMpio, "NAME_2")

```

### Edición de mapas

En esta sección vamos a ver algunas formas de manipular nuestros datos espaciales.

```{r}
ruta2 = "dane/" #Asigno la ruta en donde estan mis .shp
mapaDane = shapefile(paste(ruta2,"MGN_DPTO_POLITICO.shp",sep=""))
plot(mapaDane, axes=TRUE)

str(mapaDane)

#Extraer nombre de dptos y areas
nombreDpto = mapaDane@data[["DPTO_CNMBR"]]
areaDpto = mapaDane@data[["Shape_Area"]] * 10000

#Graficar

barplot(areaDpto, names.arg=nombreDpto, col="steelblue", las=2)
plot(mapaDane, col=rainbow(areaDpto), axes=TRUE)
spplot(mapaDane,"Shape_Area", axes=TRUE)

```

```{r}
#Vamos a extraer las coordenadas y los nombres de los dpto


coordenadas = coordinates(mapaDane)
coordenadas = data.frame(coordenadas)
colnames(coordenadas) = c("Lon","Lat") #Renombramos las columnas
coordenadas

#Ahora agregramos el nombre de los dptos

Colombia = cbind(coordenadas,nombreDpto,areaDpto)
colnames(Colombia)[3:4]= c("Nombre","Area")
str(Colombia)

#Vamos a crear dos variables, hombres y mujeres. Los valores se crearan aleatoriamente

mujeres = runif(33, 100000,1000000)
hombres = runif(33,100000,1000000)

Colombia = cbind(Colombia, mujeres, hombres)
Colombia = data.frame(Colombia)
colnames(Colombia)[5:6]= c("Mujeres", "Hombres")
str(Colombia)
summary(Colombia)
xY = cbind(as.double(coordenadas[,1]),as.double(coordenadas[,2]))
ColPuntos = SpatialPointsDataFrame(coords =xY,data=Colombia[,c(3:6)], proj4string = CRS('+init=epsg:4326') )
ColPuntos

magnitudArea = ColPuntos@data["Area"]
magnitudArea

plot(ColPuntos["Area"],  pch=20, col='red', axes=TRUE,main="Areas por Dpto")
plot(mapaDane, add=TRUE)

magnitudMujeres = ColPuntos@data["Mujeres"]
magnitudMujeres

plot(ColPuntos["Mujeres"], pch=20, col='green',axes=TRUE,main="Areas por Dpto")
plot(mapaDane, add=TRUE)

magnitudHombres = ColPuntos@data["Hombres"]
magnitudHombres
plot(ColPuntos["Hombres"],pch=20, col='blue',axes=TRUE,main="Areas por Dpto")
plot(mapaDane, add=TRUE)

spplot(ColPuntos,"Hombres", axes=TRUE)

```